【裁判字號】    97,審易,1378
【裁判日期】    971009
【裁判案由】    違反保護令罪
【裁判全文】
臺灣高雄地方法院刑事判決            97年度審易字第1378號
公  訴  人  臺灣高雄地方法院檢察署檢察官
被      告  甲○○
                    （
上列被告因違反保護令案件，經檢察官提起公訴（97年度偵字第
14832 號），本院依簡式審判程序審理，判決如下：
    主  文
甲○○犯違反保護令罪，處有期徒刑肆月，如易科罰金，以新臺
幣壹仟元折算壹日。並於刑之執行前，令入相當處所，施以禁戒
肆月。
    事  實
一、甲○○係乙○○○之子，2 人間具有家庭暴力防治法第3 條
    第2 款及第3 款所稱之家庭成員關係。甲○○因有酒精依賴
    ，前於民國97年1 月3 日因酗酒後情緒失控實施家庭暴力，
    經本院民事庭以97年度緊暫家護字第1 號核定民事緊急保護
    令後，經本院於同年4 月3 日以97年度家護字第83號民事通
    常保護令裁定其不得對乙○○○實施身體或精神上不法侵害
    ，亦不得直接或間接騷擾、接觸，有效期間為10月。詎其於
    知悉上開保護令後，仍基於違反保護令之犯意，復於97 年5
    月20日下午在高雄市○○區○○路67號住處內酗酒後，於同
    日晚上6 時許，因對乙○○○不肯幫忙打電話給不在家之妻
    子梁淑花而心生不滿，對乙○○○大聲咆哮、辱罵並摔擲甲
    ○○使用之行動電話，使乙○○○見狀害怕，以此方式實施
    精神上之不法侵害。嗣經乙○○○報警前往處理，而查獲上
    情。
二、案經乙○○○訴由高雄市政府警察局小港分局報告臺灣高雄
    地方法院檢察署檢察官偵查起訴。
    理  由
一、本件被告甲○○所犯違反保護令罪，為死刑、無期徒刑、最
    輕本刑為3 年以上有期徒刑以外之罪，其於準備程序進行中
    ，就被訴事實為有罪之陳述，經本院告知簡式審判程序之旨
    ，並聽取檢察官及被告之意見後，裁定進行簡式審判程序。
二、上開犯罪事實，業經被告甲○○於本院審理中坦承不諱，核
    與被害人即證人乙○○○於警詢及本院審理時證述相符，並
    有97年度家護字第83號民事通常保護令裁定及送達證書、97
    年緊暫家護字第1 號保護令裁定、送達證書及執行記錄各1
    份在卷可查，且經本院調閱上開緊急及通常保護令事件卷宗
    確認屬實，此外，並有高雄市立凱旋醫院97年9 月9 日高市
    凱醫成字第0970005537號函及函附之上開就醫之病歷資料在
    卷可稽，足認被告之自白與事實相符，足堪採信。從而，本
    件事證明確，被告犯行，應堪認定，應依法論科。
三、按家庭暴力防治法所稱「家庭暴力」係謂家庭成員間實施身
    體或精神上不法侵害之行為，該法第2 條第1 項定有明文。
    所謂「精神上不法之侵害」，則係指藉由破壞東西，以自殺
    、脅迫被害人作不想作之事，及干擾被害人生活作息與社會
    關係，或以言語傷害被害人自尊及否定及感受、想法，亦即
    凡在一特定關係中，任何涉及為得到或保有權利和控制另一
    人行為者皆稱之。準此，被告明知依據前開民事緊急保護令
    內容不得對乙○○○為精神上不法侵害行為，猶仍在高雄市
    小港區○○路67號住宅內以上述言詞咆哮、辱罵乙○○○，
    揆諸前揭說明，其行為業已違反家庭暴力防治法第61條第1
    款所定違反法院所為禁止實施家庭暴力行為之民事保護令罪
    。
四、爰審酌被告明知收受本院民事通常保護令後，依該保護令不
    得對聲請人實施精神上之不法侵害之行為，竟仍摔擲行動電
    話，並辱罵、咆哮被害人；另前因2 次違反緊急保護令之家
    庭暴力防治法案件，經臺灣高雄地方法院檢察署檢察官於97
    年5 月15日以97年度偵字第5674號為緩起訴處分，並命甲○
    ○不得對乙○○○為騷擾或實施身體或精神上不法侵害，然
    被告旋即於同年5 月20日為本件犯行，顯無視於該緩起訴處
    分之美意，並於本案犯後，仍有多次酒後為騷擾等家庭暴力
    行為，有上開高雄市立凱旋醫院病歷資料附卷可查，且經被
    害人乙○○○於本院陳述97年8 月3 日被告又打破我家的玻
    璃，因而報警，經警送至凱旋醫院等語（見本院97年8 月26
    日筆錄第2 頁）明確，惟其犯後坦承犯行，態度尚可，被告
    並未對被害人為恐嚇、傷害行為，故被害人所受之侵害非鉅
    等一切情狀，量處如主文所示之刑，並諭知易科罰金之折算
    標準。
五、末按「因酗酒而犯罪，足認其已酗酒成癮並有再犯之虞者，
    於刑之執行前，令入相當處所，施以禁戒。前項禁戒期間為
    1 年以下。但執行中認無繼續執行之必要者，法院得免其處
    分之執行」，刑法第89條定有明文。而上開條文之立法意旨
    更明揭，禁戒處分貴在儘速執行，故於刑之執行前為之，另
    考量醫療上酒精依賴治療須就酒精戒斷症狀、身體併發症、
    復健等階段治療，治療期間應有一定期間，故訂最長期間為
    1 年等語。查本件被告前於97年1 月3 日係因飲酒後情緒失
    控而對本件被害人等家庭成員實施家庭暴力行為，方經本院
    核發97年度緊暫家護字第1 號民事緊急保護令，嗣再經本院
    以97年家護字第83號裁定核發通常保護令在案，有上開通常
    保護令裁定在卷可查；另被害人於本院陳稱：被告會酗酒，
    酗酒後就打人等語（見本院97年8 月26日筆錄第2 頁），另
    社工於本院陳述被告因酗酒家暴，而曾至高雄市立凱旋醫院
    ，經與主治醫師討論後，認為被告係有反社會人格，希望被
    告能在服刑時，能有相當之處遇導正其人格等語（見本院97
    年8 月26日筆錄第3 頁）；參以被告自96年9 月19日、96年
    9 月22日、96年12月23日、97年7 月29日、97年8 月3 日均
    因酗酒後有情緒不佳、家暴之事由多次送至高雄市立凱旋醫
    院，均經診斷為酒精依賴，係因酒精性精神病合併反社會人
    格等情，有該院97年9 月9 日高市凱醫成字第0970005537號
    函及函附之上開就醫之病歷資料在卷可查，顯見被告實施家
    庭暴力行為，均係因其酒後亂性而起，且於97年5 月20日本
    案發生後，迄至97年7 月29日、同年8 月3 日仍反覆於酒後
    犯之，亦有上開病歷及被害人之上開陳述可稽，足見其飲酒
    後自制力甚為薄弱，且非偶而淺酌，堪認被告確有酗酒及酒
    後對家庭成員施以暴行之惡習，已有明顯再犯之虞，而認被
    告有接受禁戒處分之必要，爰依刑法第89條之規定，宣告被
    告於刑之執行前，令入相當處所，施以禁戒4 月，以資矯治
    其惡習。
據上論斷，應依刑事訴訟法第273 之1 第1 項、第299 條第1 項
前段，家庭暴力防治法第61條第1 款，刑法第11條前段、第41條
第1 項前段、第89條，刑法施行法第1 條之1 ，判決如主文。
本案經檢察官丙○○到庭執行職務。
中    華    民    國    97    年    10    月    9     日
                  刑事第七庭    法  官  梁淑美
以上正本證明與原本無異。
如不服本判決應於收受本判決後10日內向本院提出上訴書狀，並
應敘述具體理由，如未敘述上訴理由者，應於上訴期間屆滿後20
日內補提理由書狀於本院（均須按他造當事人之人數附繕本）「
切勿逕送上級法院」。
中    華    民    國    97    年    10    月    9     日
                                書記官  林豐富
附錄本案論罪科刑法條：
家庭暴力防治法第61條
違反法院依第14條第1 項、第16條第3 項所為之下列裁定者，為
本法所稱違反保護令罪，處3 年以下有期徒刑、拘役或科或併科
新臺幣10萬元以下罰金：
一、禁止實施家庭暴力。
二、禁止騷擾、接觸、跟蹤、通話、通信或其他非必要之聯絡行
    為。
三、遷出住居所。
四、遠離住居所、工作場所、學校或其他特定場所。
五、完成加害人處遇計畫。


司法院資訊處製作；財團法人民間司法改革基金會備份。
